臺灣彰化地方法院刑事判決
111年度原訴字第29號
公  訴  人  臺灣彰化地方檢察署檢察官
被      告  蘇筵翔






上列被告因加重詐欺等案件，經檢察官提起公訴（110年度偵字
第13998號、110年度少連偵字第175號、111年度少連偵字第57號
），被告於本院準備程序中，就被訴事實為有罪之陳述，經合議
庭裁定改由受命法官獨任進行簡式審判程序，本院判決如下：
    主          文
丙○○犯三人以上共同冒用公務員名義詐欺取財罪，處有期徒刑壹
年參月。扣案之行動電話壹支（含SIM卡壹張）沒收。未扣案之
犯罪所得新臺幣肆仟元沒收，於全部或一部不能沒收或不宜執行
沒收時，追徵其價額。
    犯罪事實及理由
一、本件係經被告丙○○於準備程序進行中就被訴事實為有罪之陳
    述，而經本院合議庭裁定以簡式審判程序審理，則依刑事訴
    訟法第273條之2、同法第159條第2項之規定，不適用傳聞法
    則有關限制證據能力之相關規定；並得依同法第310條之2準
    用同法第454條之規定製作略式判決書，僅需記載犯罪事實
    、證據名稱及應適用之法條，並得以簡略方式為之，合先敘
    明。
二、犯罪事實：丙○○、甲○○(另案審理中)分別加入少年陳○華(民
    國93年1月生，真實姓名年籍詳卷，另為警移送本院少年法
    庭)、真實姓名年籍不詳之人所屬詐欺集團(丙○○涉嫌參與犯
    罪組織之部分，已由臺灣臺中地方檢察署檢察官以111年度
    偵字第19號提起公訴)，由丙○○擔任車手角色，負責依該詐
    欺集團不詳成員之指示，向被害人收取財物之工作，甲○○擔
    任收水角色，負責依該詐欺集團不詳成員之指示，轉交車手
    所取得財物之工作。 丙○○、甲○○與少年陳○華及該詐欺集團
    不詳成員即共同意圖為自己不法之所有，基於3人以上冒用
    公務員名義行詐欺取財、掩飾隱匿詐欺犯罪所得去向之洗錢
    等犯意聯絡，先由該詐欺集團不詳成員於110年10月27日上
    午11時39分許，撥打電話予乙○○，冒充為戶政事務所人員並
    佯稱「有人持其身分證要申請戶籍謄本」等語，並讓乙○○與
    該申請人通話，之後電話轉交予該冒充戶政事務所人員之詐
    欺集團不詳成員接聽後，乙○○表示其不認識該申請人，該冒
    充戶政事務所人員之詐欺集團不詳成員即表示要幫忙乙○○報
    警，之後該詐欺集團不詳成員再於110年10月27日下午2時26
    分許，撥打電話予乙○○，冒充為陳警官並佯稱「其身分資料
    遭人冒用，涉及毒品、侵占等案件，其個人之珠寶財物、金
    融帳戶等物品都是證據，要交給法院保管，會派人前往收取
    」等語，之後丙○○依該詐欺集團不詳成員之指示，於110年1
    0月27日下午4時15分許，前往乙○○位於彰化縣彰化市中正路
    住處(地址詳卷)，致使乙○○陷於錯誤，而將包裹1袋【其內
    裝有乙○○申辦之中國信託銀行信用卡2張、乙○○申辦之郵局
    帳戶(局號0000000、帳號0000000)金融卡及存摺、乙○○申辦
    之台灣銀行帳戶存摺2本、乙○○申辦之合作金庫銀行帳戶存
    摺2本、現金新臺幣(下同)17萬元、飾品(金項鍊4條、金戒
    指5只、金手環6只、寶石墜子3只，價值共計15萬元)等物】
    交付予丙○○，丙○○再依該詐欺集團不詳成員之指示，於110
    年10月27日下午4時54分許，在彰化縣○○市○○○路00號之成功
    公園第二停車場公廁內，將黑色背包1只(其內裝有上述乙○○
    交付之物品)放置在公廁隔間內，此時少年陳○華亦依該詐欺
    集團不詳成員之指示，至上址公廁內，拿取該黑色背包，之
    後少年陳○華再依該詐欺集團不詳成員之指示，於110年10月
    27日下午6時42分許，在新竹縣竹北市嘉豐十一路與復興三
    路之路口附近，將該黑色背包1只，放入甲○○駕駛之車牌號
    碼000-0000號自用小客車之後座內，甲○○再依該詐欺集團不
    詳成員之指示，於110年10月27日22時許，駕駛上開自用小
    客車搭載鄧宇芳(另為不起訴處分)，至桃園市○鎮區○○路000
    號之7-11便利商店前，抵達後由該詐欺集團不詳成員拿取放
    置在上開自用小客車後座內之上述黑色背包，之後該詐欺集
    團不詳成員再於附表所示之時間、地點，持乙○○申辦之郵局
    帳戶金融卡，提領附表所示之款項。上述過程丙○○可獲得40
    00元之報酬、甲○○可獲得10000元之報酬。嗣乙○○發覺受騙
    後報警處理，為警於110年11月4日晚間11時3分許，在台北
    市○○區○○街00號前，持臺灣彰化地方檢察署檢察官核發之拘
    票拘獲丙○○，並搜索扣得丙○○所有之手機1支，再循線查悉
    上情。
三、前項犯罪事實，有下列證據可資為佐：　　
　㈠被告丙○○於本院準備程序及審理時之自白。
　㈡證人即共犯甲○○、少年陳○華於警詢及偵訊時之供述。
　㈢證人乙○○、證人周峻億、鄧宇芳於警詢及偵訊時之證述。
　㈣彰化縣警察局彰化分局搜索扣押筆錄、扣押物品目錄表、行
    動通訊裝置採證同意書、扣押物品照片。
　㈤指認犯罪嫌疑人紀錄表、內政部反詐騙諮詢專線紀錄表、對
    話紀錄翻拍照片、來電顯示翻拍照片、監視器錄影畫面翻拍
    照片。
　㈥郵局交易明細、臺灣銀行存摺存款歷史明細、合作金庫商業
    銀行存摺交易明細。
　㈦通聯調閱查詢單(門號：0000-000000)、車輛詳細資料報表(
    車牌號碼：000-0000、BLL-7150)。
　四、論罪科刑部分：
    ㈠核被告所為，係犯刑法第339條之4第1項第1款、第2款之三
      人以上共同冒用公務員名義詐欺取財罪、同法第339條之2
      第1項之以不正方法由自動付款設備取財罪及洗錢防制法
      第14條第1項之洗錢罪。公訴意旨雖漏未論列刑法第339條
      之2第1項規定，但已在犯罪事實欄載明告訴人乙○○被騙交
      付郵局帳戶提款卡，並因此經詐騙集團不詳成員持該提款
      卡而提領款項之事實，是此部分事實自在起訴範圍內，且
      經本院當庭諭知被告可能涉犯上開法條（見本院卷第67頁
      ），而給予被告防禦之機會，尚無變更起訴法條之問題，
      本院自應就此部分併予審理。詐騙集團不詳成員先後多次
      操作自動櫃員機提領告訴人之存款，均係於密切接近之時
      地實施，侵害同一告訴人之法益，各行為之獨立性均極為
      薄弱，難以強行分開，依一般社會健全觀念，應對多次領
      款之行為，視為數個舉動之接續施行，合為包括之一行為
      予以評價，應論以接續犯之單純一罪。
    ㈡被告就所犯之三人以上共同冒用公務員名義詐欺取財、以
      不正方法由自動付款設備取財罪及洗錢罪等罪間，為想像
      競合犯，依刑法第55條規定，從一重論以三人以上共同冒
      用公務員名義詐欺取財罪。
    ㈢被告與甲○○、少年陳○華及真實姓名年籍不詳其所屬詐騙集
      團成員就上開所示犯行，有犯意聯絡及行為分擔，為共同
      正犯。
    ㈣洗錢防制法第16條第2項固規定：「犯前2條之罪，在偵查
      或審判中自白者，減輕其刑」；然被告於本案既從一重之
      刑法第339條之4第1項第2款加重詐欺取財罪處斷，自無從
      再適用上開條項規定減刑（但於量刑時一併審酌），併此
      敘明。
    ㈤爰以行為人之責任為基礎，審酌詐欺集團猖獗多時，而詐
      騙行為非但對於社會秩序及廣大民眾財產法益之侵害甚鉅
      ，更使社會上人與人彼此間信任感蕩然無存，動輒聽聞公
      家機關、銀行或友人之來電，時而誤為係詐欺集團，人人
      惶恐不安，嚴重危害交易秩序與社會治安。被告正值青壯
      年，不思以己身之力，以正當途徑，獲取所需，竟參與三
      人以上共同詐欺取財之詐欺集團，以有組織、縝密分工之
      方式詐欺取財，且負責擔任「車手」之工作，造成告訴人
      受有財產上或精神上之損害，亦使偵查犯罪機關事後追查
      贓款及詐欺集團主謀成員之困難，而使詐欺集團更加氾濫
      ，助長原已猖獗之詐騙歪風，被告所為對於社會治安之危
      害程度不容小覷，自應嚴予非難。復考量被告並非擔任集
      團內核心角色，犯後終能坦承犯行，及迄今尚未與告訴人
      達成和解賠償告訴人所受損害之犯後態度；再衡以告訴人
      所受之損害，暨被告自陳高中肄業之智識程度、未婚無子
      、家中母父離異、都是跟奶奶住，加入詐騙集團前從事物
      流大夜班工作之生活狀況（見本院卷第86頁）等一切情狀
      ，量處如主文所示之刑，以示懲儆。
五、沒收部分：
　　被告擔任詐欺集團車手之工作，自承：本案領取之報酬為4,
    000元等語（見本院卷第85頁），為其犯罪所得，雖未扣案
    ，仍應依刑法第38條之1第1項前段宣告沒收，於全部或一部
    不能沒收或不宜執行沒收時，依同法條第3項規定，追徵其
    價額。另扣案行動電話1支(內含門號：0000000000號SIM卡1
    張)係被告所有，且為供本案犯罪所用之物，業據被告自陳
    明確(見本院卷第82頁)，爰依刑法第38條第2項前段規定宣
    告沒收。
六、據上論斷，應依刑事訴訟法第273條之1第1項、第299條第1
    項前段、第310條之2、第454條第1項，判決如主文。
本案經檢察官吳宗達提起公訴，檢察官詹雅萍到庭執行職務。　
中　　華　　民　　國　　111 　年　　11　　月　　29　  日
                  刑事第七庭    法      官  林于捷
以上正本證明與原本無異。
如不服本判決應於收受判決後20日內向本院提出上訴書狀，並應
敘述具體理由。其未敘述上訴理由者，應於上訴期間屆滿後20日
內向本院補提理由書( 均須按他造當事人之人數附繕本) 「切勿
逕送上級法院」。
告訴人或被害人對於判決如有不服具備理由請求檢察官上訴者，
其上訴期間之計算係以檢察官收受判決正本之日期為準。
中　　華　　民　　國　　111 　年　　11　　月　　29　　日
                                書  記  官  林佩萱
附錄本案論罪科刑法條：
中華民國刑法第339條之2
（違法由自動付款設備取得他人之物之處罰）
意圖為自己或第三人不法之所有，以不正方法由自動付款設備取
得他人之物者，處3年以下有期徒刑、拘役或30萬元以下罰金。
以前項方法得財產上不法之利益或使第三人得之者，亦同。
前二項之未遂犯罰之。

中華民國刑法第339條之4
犯第339條詐欺罪而有下列情形之一者，處1年以上7年以下有期
徒刑，得併科1百萬元以下罰金：
一、冒用政府機關或公務員名義犯之。
二、三人以上共同犯之。
三、以廣播電視、電子通訊、網際網路或其他媒體等傳播工具，
    對公眾散布而犯之。
前項之未遂犯罰之。

洗錢防制法第14條
有第二條各款所列洗錢行為者，處7年以下有期徒刑，併科新臺
幣5百萬元以下罰金。
前項之未遂犯罰之。
前二項情形，不得科以超過其特定犯罪所定最重本刑之刑。